【裁判字號】    90,易,2053
【裁判日期】    901012
【裁判案由】    業務侵占
【裁判全文】
臺灣高雄地方法院刑事判決                          九十年度易字第二五三號
    公  訴  人  臺灣高雄地方法院檢察署檢察官
    被      告  甲○○
右列被告因業務侵占案件，經檢察官提起公訴（九十年度偵字第六五九號），本院判
決如左：
    主  文
甲○○連續意圖為自己不法之所有，而侵占對於業務上所持有之物，處有期徒刑壹年
捌月。
    事  實
一、甲○○自民國八十九年一月起至七月一月止，任職億嘉企業股份有限公司（以下
    稱億嘉公司）之營業三部經理一職，負責億嘉公司所屬車輛之銷售及收款業務，
    為從事業務之人；於八十九年一月間，驊晟有限公司（以下稱驊晟公司）因業務
    所需而向億嘉公司購買五部救護車，並先由驊晟公司之職員乙○○向億嘉公司之
    職員李俊男接洽，乙○○在與李俊男初步洽談後，乃先交付新台幣（下同）五萬
    元予李俊男，作為訂購車輛之訂金，李俊男旋將所收取之五萬元轉交予其主管甲
    ○○，甲○○並即承接上開業務再與驊晟公司洽談車輛買賣事宜，同時在億嘉公
    司授權其可折讓買賣價金之範圍內，與驊晟公司之乙○○約定右開五部救護車之
    價金為三百萬元；然因甲○○因在外投資嚴重虧損，欠缺資金週轉，竟基於意圖
    為自己不法所有之概括犯意，連續先將上揭由李俊男所交付驊晟公司購買車輛之
    訂金五萬元，未繳回億嘉公司，而加以侵占入己，供作其自身投資週轉所用；並
    利用職務之便，要求驊晟公司將其餘車款二百九十五萬元，直接匯入其所有之合
    作金庫三民支庫帳號為0000000000000號帳戶內，驊晟公司乃依其
    指示，分別於八十九年二月二十三日匯入十五萬元，三月三十日匯入一百二十三
    萬元，四月六日匯入四十九萬元，四月二十五日匯入四十九萬元，五月二十九日
    匯入五十九萬元，合計二百九十五萬元，甲○○在收到右述由驊晟公司所匯入之
    款項後，即陸續加以侵占入己，而投資其所另外經營之事業；另甲○○於八十九
    年一月間，因代億嘉公司投標臺灣屏東監獄救護車公開招標業務，而自億嘉公司
    處取得八萬元，作為投標右述臺灣屏東監獄救護車招標業務之押標金，嗣後因億
    嘉公司並未得標，甲○○亦承續上開犯意，於八十九年四月下旬某日，將由其持
    有本應繳回億嘉公司之上揭八萬元押標金侵占入己，用以其他另行經營之投資事
    業；迨至同年七月間，因億嘉公司發現上情，甲○○始清償上開部分貨款及所侵
    占之押標金十萬元予億嘉公司，且因而遭億嘉公司革職。
二、案經億嘉公司訴請臺灣高雄地方法院檢察署檢察官偵查起訴。
    理  由
一、訊據被告甲○○對右揭事實坦承不諱，核與告訴人代理人王炯棻律師於偵查及本
    院審理時所為之指訴及證人即驊晟公司之職員乙○○到院所證述之情節相符，此
    外復有預購合約單、匯款單、統一發票、合作金庫存摺明細表影本等附卷可稽，
    被告所為之前開自白應可信為真實，綜上所述，被告犯行事證明確，其業務侵占
    犯行已堪予認定。
二、核被告甲○○所為，係犯刑法第三百三十六條第二項之業務侵占罪。被告所為數
    次業務侵占行為，時間緊接，所犯罪名相同，顯係出於概括之犯意為之，為連續
    犯，爰依刑法第五十六條之規定以一罪論，並加重其刑。公訴人認被告就多次匯
    款侵占之行為，乃動作之接續，非各次單獨之犯罪，僅為單純一罪，恐有誤會。
    又公訴人雖漏未就被告於八十九年四月下旬某日，侵占本應繳回億嘉公司之八萬
    元押標金部分加以起訴，惟此部分既與經公訴人起訴被告所為侵占驊晟公司所交
    付之貨款部分有連續犯裁判上一罪之關係，已如前述，本院自得一併加以審判，
    併予敘明。又公訴人雖於起訴書中載明被告所侵占驊晟公司所交付之現金部分為
    七萬四千元，惟就此部分，被告係辯稱：當時約定買賣價金僅為三百萬元，統一
    發票上所載之總金額與實際賣價之金額差價即為（億嘉）公司授權可對大宗客戶
    之折讓空間，而該差價嗣後再由其他業務中補足即可等語；核與證人乙○○到院
    所證述：向億嘉公司所購買之五部救護車金額是三百萬元沒錯，是依照被告開出
    之優惠款，而在與被告接觸之前，曾交付一位李俊男五萬元現金等語（見本院九
    十年八月二十八日訊問筆錄）；而告訴人代理人王炯棻律師亦指稱：億嘉公司的
    業務員販售車輛，確實可以與客戶間有私下折讓之空間，但是該折讓空間之差額
    ，是業務員與客戶間的私下約定，公司需收取的款項，完全依照發票決定，若有
    差額業務員需補足等語（見本院九十年九月十八日訊問筆錄），綜上所述，足見
    驊晟公司向告訴人億嘉公司購買上開五部救護車之總價金應為三百萬元，而扣除
    匯款至被告所有前揭之帳戶內之二百九十五萬元，交予被告現金之部分，僅餘五
    萬元，堪認被告所侵占買賣車輛貨款現金部分，應僅有五萬元，合併敘明。審酌
    被告雖未有任何犯罪前科，素行尚稱良好，而犯罪後雖坦承犯行，態度亦非惡，
    然僅為其私利即侵占應歸屬告訴人所有之款項，且其所侵占之金額鉅大，復尚未
    與告訴人達成和解，迄今僅返還告訴人十萬元，仍尚積欠二百九十八萬元，其犯
    罪所造成之損害非小等一切情狀，量處如主文所示之刑，以為懲儆。
據上論斷，應依刑事訴訟法第二百九十九條第一項前段，刑法第五十六條、第三百三
十六條第二項，罰金罰鍰提高標準條例第一條前段，判決如主文。
本案經檢察官陳正達到庭執行職務。
中      華      民      國      九十    年      十    月        十二    日
                                  臺灣高雄地方法院刑事第六庭
                                      法  官    李怡諄
右正本證明與原本無異。
如不服本判決，應於判決送達後十日內，向本院提出上訴狀。
                                      書記官    林慧君
中    華    民    國      九十      年      十      月      十二      日
附錄本件論罪條文：
中華民國刑法第三百三十六條
(公務公益侵占罪、業務侵占罪)
對於公務上或因公益所持有之物，犯前條第一項之罪者，處一年以上七年
以下有期徒刑，得併科五千元以下罰金。
對於業務上所持有之物，犯前條第一項之罪者，處六月以上五年以下有期
徒刑，得併科三千元以下罰金。
前二項之未遂犯罰之。


司法院資訊處製作；財團法人民間司法改革基金會備份。
